臺灣高等法院臺中分院刑事裁定　　　　 100年度聲再字第66號
再審聲請人
即受判決人　謝耀鑫
上列聲請人因違反毒品危害防制條例案件，對於最高法院100年
度臺上字第1069號中華民國100年3月10日確定判決（本院99年度
上訴字第1868號第二審判決，臺灣南投地方法院99年度訴字第21
1號；起訴案號：臺灣南投地方法院檢察署98年度偵字第3346 號
），聲請再審，本院裁定如下：
    主  文
再審之聲請駁回。
    理  由
一、聲請再審意旨略以：本件有刑事訴訟法第420條第1項第6款
    ：「因發現確實之新證據」之聲請再審原因：
(一)、聲請人因違反毒品危害防制條例案件，經臺灣南投地方法院
    99年度訴字第211號判決認定聲請人犯罪，僅憑證人林澤群
    於警、偵之不實傳聞證據及證人有吸毒惡習為由，作為認定
    聲請人犯罪之證據，其採證有違證據法則。
(二)、證人雖有吸毒惡習，但與聲請人認識其間並未使用毒品，因
    證人於民國（下同）97年11月10日由雲林監獄假釋出獄，也
    因受保護管束並未敢使用毒品，迄至98年10月間證人再度開
    始施用毒品而遭查獲，法官不應因證人有吸毒惡習為由，便
    否決事實而審認聲請人有罪，由證人驗尿報告，即能證知聲
    請人請求貴院能以證據真之基礎，做為審認事實依據，且證
    人於本案遭警方查獲時，更無查獲毒品或任何違禁物品，無
    從證明證人有施用毒品之情形，訴訟上更不宜單依證人之證
    詞而為判決被告有罪之唯一基礎，那豈不鼓勵挾怨報復而啟
    冤獄。
(三)、由聲請人所示新事證（林澤群因案扣押物品證明書及前案紀
    錄證明），可資證明證人與聲請人認識期間並未沾染毒品，
    證人在未使用毒品情形下，何來毒品交易之事實，聲請人所
    提新證據，足認聲請人應受無罪之判決。販賣毒品屬重罪，
    需依嚴格證據法則，怎可依照證人不實證述做為入罪依據，
    聲請人祈求鈞院本以證據為真之基礎，調閱證人因案之驗尿
    報告，是否有毒品反應，以求證知證人有無施用毒品或有無
    毒品交易之行為，以便釐清事實真偽。聲請人因未發現前開
    證據，致未主張該有利於己之情事，始被判處罪刑確定，為
    此依法聲請再審等語。
二、按聲請再審應以再審書狀，敘述理由，附具原判決之繕本及
    證據，提出於管轄法院為之，刑事訴訟法第429條定有明文
    ，此為法定程式，如有違背者，法院自應依同法第433條規
    定，以裁定駁回其再審之聲請。又刑事訴訟法再審編並無準
    用同法第3編有關上訴之規定，自難謂此種訴訟程式之欠缺
    ，法院應先命為補正。最高法院88年度台抗字第416號判決
    意旨參照。又刑事訴訟法第420條第1項第6款所謂發見確實
    之新證據，係指該證據於事實審法院判決前已經存在，為法
    院、當事人所不知，不及調查斟酌，至其後始行發見，且就
    證據本身形式上觀察，固不以絕對不須經過調查程序為條件
    ，但必須顯然可認為足以動搖原有罪確定判決，而為受判決
    人無罪、免訴、免刑或輕於原判決所認罪名之判決者為限。
    故受理聲請再審之最後事實審法院，應就聲請再審理由之所
    謂「新證據」，是否具備事實審判決前已經存在，為法院、
    當事人所不知，事後方行發見之「嶄新性」（或稱「新規性
    」），及顯然足以動搖原有罪確定判決，應另為無罪、免訴
    、免刑或輕於原判決罪名之「顯然性」（或稱「確實性」）
    二要件，加以審查，為判斷應否准予開始再審之準據，二者
    不可或缺，否則即不能據為再審之原因（最高法院93年度臺
    抗字第98號、86年度臺抗字第477號裁判要旨參照）。是如
    當事人所提出之證物，不足以影響判決結果，或第二審法院
    依調查之結果，本於論理法則、經驗法則，取捨證據後，認
    定事實者，則不包括之。
三、經查：
(一)、本件再審聲請人對於原確定判決聲請再審，未據提出最高法
    院100年度臺上字第1069號100年3月10日確定判決之繕本
    ，揆之上開法條規定，其聲請再審之程序顯已違背規定，先
    予指明。
(二)、聲請意旨關於證人林澤群之證述內容部分，為原確定判決法
    院判決前已存在，並經原確定判決於理由欄二(一)至(五)詳敘心
    證形成之過程及證據取捨之理由（原確定判決第6至11頁）
    ，顯已本於論理法則、經驗法則，發見該等證據資料之內涵
    而為論斷，並無毫未審酌、漠視證據資料、恣意妄斷之可指
    。
(三)、聲請意旨關於證人林澤群因案扣押物品證明書及前案紀錄證
    明部分，亦據原確定判決理由欄二之(五)說明：「．．．再觀
    證人林澤群於九十八年五月二十六日，係經員警依法搜索其
    住處後，證人隨同員警至南投縣政府警察局埔里分局製作筆
    錄，且當日搜索並未扣得任何毒品或違禁物，此有臺灣南投
    地方法院搜索票、南投縣政府警察局搜索扣押筆錄、扣押物
    品目錄表在卷可查（參原審卷第二三一至二三五頁），另證
    人當日雖有同意採尿，然尿液檢驗結果亦未出爐，佐以卷附
    證人前案紀錄表，其曾有多次施用毒品前科，依其過往經驗
    ，當深知其僅係涉嫌施用毒品，檢察官核無聲請法院收押伊
    之必要。是由上情，堪認證人林澤群於本院審理時之證述，
    顯係迴護被告之詞，自無足採信。」（原確定判決第11頁）
    ，自難認合於事實審判決前已經存在，為法院、當事人所不
    知，事後方行發見之「嶄新性」之聲請再審要件，當無從執
    為重啟審理程序之依據。
(四)、綜上所述，再審聲請人未據提出最高法院100年度臺上字第
    1069號100年3月10日確定判決之繕本，其聲請再審之程序顯
    已違背規定，再者，其憑以聲請再審之證據，係就業經原確
    定判決調查審酌之各項證據及憑以認定之事實，再行爭執，
    顯非判決當時已經存在而發現在後，或審判時未經注意之新
    證據；或為業經原判決敘明何以不予採取者，或為與本案無
    關者，或非與犯罪事實有重要相關者，而無足生影響於判決
    之重要證據漏未審酌情形，難認合於刑事訴訟法第420條第1
    項第6款所定再審要件，所為再審之聲請，為無理由，應予
    駁回。
四、據上論斷，應依刑事訴訟法第434條第1項，裁定如主文。
中    華    民    國    100    年    5    月    20   日
            刑事第十庭    審判長法  官  江  錫  麟
                                法  官  陳      葳
                                法  官  紀  文  勝
以上正本證明與原本無異。
如不服本裁定，得於收受送達後5日內向本院提出抗告書狀(須附
繕本)。
                                書記官  吳  姁  穗
中    華    民    國    100    年    5    月    20   日